【裁判字號】    97,交聲,856
【裁判日期】    970829
【裁判案由】    違反道路交通管理處罰條例聲明異議
【裁判全文】
臺灣士林地方法院交通事件裁定         97年度交聲字第856號
原處分機關  臺北市交通事件裁決所
異  議  人
即受處分人  乙○○
上列異議人因違反道路交通管理處罰條例案件，對於臺北市交通
事件裁決所於民國97年7 月17日所為之處分（原處分案號：北市
裁罰字第22-A00WG7510號）聲明異議，本院裁定如下：
    主  文
異議駁回。
    理  由
一、按行車前應注意駕駛人及前座乘客均應繫妥安全帶；汽車行
    駛於道路上，其汽車駕駛人及前座乘客安全帶之帶扣應確實
    緊扣，道路交通安全規則第89條第1 項第5 款、汽車駕駛人
    及前座乘客繫安全帶實施及宣導辦法第3 條第1 項第3 款定
    有明文；又汽車行駛於道路上，其汽車駕駛人或前座乘客未
    繫安全帶者，處駕駛人新臺幣1,500 元罰鍰，道路交通管理
    處罰條例第31條第1 項亦有明定。
二、原處分意旨略以：異議人即受處分人乙○○於民國97年6 月
    5 日凌晨0 時21分，駕駛車牌號碼3C-7051 號自用一般小客
    車，行經臺北市○○○路○ 段，因未繫安全帶之違規行為，
    為警攔停後填單舉發，依道路交通管理處罰條例第31條第1
    項之規定，裁處受處分人罰鍰新臺幣（下同）1,500 元。
三、異議意旨略以：受處分人受攔檢時，依員警指揮將車停於檢
    查區，車停妥後側身伸手至右前座置物箱拿證件，準備接受
    檢查，遂打開安全帶，正準備從右前座置物箱拿證件時，員
    警從車後走到駕駛座右方窗旁，受處分人搖下車窗，員警從
    車窗探頭進來詢問有否喝酒，並要求交出證件；嗣員警以「
    汽車行駛道路未繫安全帶」開立罰單，受處分人立即向員警
    解釋上情，斯時受處分人甫自高速公路下交流道，實無可能
    不繫安全帶，係為側身至右前座置物箱拿證件，方解開安全
    帶，原處分實屬違誤，應予撤銷云云。
四、經查，上揭事實，業據證人即舉發本件違規之員警甲○○證
    稱：伊係執行分局擴大臨檢酒測勤務，在臺北市○○○路○
    段東往西方向，道路縮減為單一車道，僅餘最外側車道供車
    輛逐一受檢通過，道路開始縮減處有放置LED 燈，明顯標示
    執行酒測中；攔檢方式為3 個警員前後站成一直排，伊站在
    中間，員警於執行酒測勤務時，不會直接要求駕駛人出示駕
    、行照等證件，若發現駕駛人有酒味或其他違規情形，會請
    駕駛人將車開到旁邊，此時才會要求出示駕、行照；受處分
    人車輛由伊攔檢，受處分人將車窗搖下後，手上並無拿駕、
    行照等證件，也未表示要讓員警看證件，伊靠近向車內查看
    ，未發現受處分人有酒駕行為，但發現受處分人開車未繫安
    全帶，車輛還在發動中；受處分人車開到另一旁之內側車道
    時，伊才請受處分人出示駕、行照，此時受處分人有將證件
    拿在手上，伊未看到受處分人有從右前方置物箱拿出證件之
    舉動等語（本院卷第19至23頁），按道路交通管理處罰條例
    科處行政罰事件，依據公法爭議之舉證責任分配法則，固應
    先由行政機關就其業已履踐相關正當法律程序，以及人民應
    受處罰之客觀違反法令行為，負證明之責，受處分人就行政
    機關已為相當證明之前開事項，若主張欠缺主觀歸責條件或
    為其他抗辯，亦須就其所辯提出反證。惟行政機關對於前開
    應為舉證事項，並非不得以執行查察取締勤務人員，依據調
    查人證之程序，使就親歷事實提供不可替代之證明方法。受
    處分人就該證人所述見聞經過之真實性倘有質疑，除依法定
    交互詢問程序加以檢驗外，亦不得僅因證人之個人身分、地
    位或與當事人之關係而謂其不得作證，或憑己意指為必須代
    以其他特定之證據方法，此在證人業已具結願依偽證罰則擔
    保證言可信之場合，尤屬當然。上開證人即承辦員警甲○○
    業就本件違規事實證述明確，受處分人復無法就該承辦員警
    之舉發可能錯誤，提出相關證據以供調查，則承辦員警甲○
    ○基於維護交通秩序、公眾安全職責所為之舉發，自應受合
    法、正確之推定，受處分人並自承於員警探頭查看車內時，
    其確實未繫安全帶（本院卷第4 、19頁），核與證人甲○○
    證稱於攔停受處分人時，發現未繫安全帶之情相符，堪認甲
    ○○證述屬實，應可採信。抑且，斯時員警係逐一檢視通過
    車輛之駕駛人有無酒駕情形，受處分人自承其踩煞車緩慢通
    過（本院卷第22頁），足見受處分人車輛引擎並未熄火、車
    輛亦非完全靜止停下，自屬道路交通管理處罰條例第31條第
    1 項所稱之「汽車行駛於道路上」；受處分人雖辯稱：其為
    拿取置放於右前置物箱之證件，方解開安全帶云云，惟警察
    執行酒測勤務時，並非逐一核對受檢測之車輛駕駛人證件，
    僅對有違規情事之駕駛人，要求移至另一車道後，方要求出
    示證件驗證，於攔檢時毋庸立即出示證件，業據證人甲○○
    上揭證述明確，且受處分人若果係為拿取證件而解開安全帶
    者，理應於員警查看有無酒駕情形時，隨即主動出示證件，
    惟受處分人供稱其於酒測車道時並未主動出示證件（本院卷
    第22頁），顯與常情有違，是其辯稱原有繫安全帶，為拿取
    證件，將車停妥後始解開安全帶云云，殊難採信。
五、綜上所述，受處分人所辯，均無足採。本件違規事證明確，
    原處分為上開裁罰，經核並無不合。本件異議為無理由，應
    予駁回。
據上論斷，應依道路交通案件處理辦法第19條，裁定如主文。
中    華    民    國    97    年    8     月    29    日
                    交通法庭法  官  陳美彤
以上正本證明與原本無異
如不服本裁定應於送達後5日內向本院提出抗告狀
                            書記官  賴麗容
中    華    民    國    97    年    8     月    29    日


司法院資訊處製作；財團法人民間司法改革基金會備份。
